【裁判字號】    89,交訴,154
【裁判日期】    900418
【裁判案由】    過失致死
【裁判全文】
臺灣板橋地方法院刑事判決                        八十九年度交訴字第一五四號
    公  訴  人  臺灣板橋地方法院檢察署檢察官
    被      告  甲○○
右列被告因過失致人於死案件，經檢察官提起公訴〔八十九年度偵字第九三六六號、
八十九年度偵字第一二四五二號〕，本院判決如左：
    主  文
甲○○因過失致人於死，處有期徒刑陸月，如易科罰金以參佰元折算壹日，緩刑貳年
。
    事  實
壹、甲○○於民國〔下同〕八十九年五月八日下午三時三十分許，駕駛牌照號碼ＦＸ
    ─二一九二號自用小客車，由臺北縣中和市往永和市方向行駛，途經臺北縣永和
    市○○路○段一二五號安全島缺口、與同址和平街岔口前，應注意車前狀況，隨
    時採取必要之安全措施，按諸當時情形，復無不能注意之情事，竟疏未注意車前
    狀況，適有潘振芳騎乘腳踏車，自上開安全島缺口「穿越道路」進入往永和方向
    車道，亦疏未注意左右來車，兩車因而擦撞，潘振芳人車倒地，因致腦挫傷、顱
    內出血，經送醫急救罔效，延至八十九年五月十三日死亡。
貳、案經臺北縣警察局永和分局報告臺灣板橋地方法院檢察署檢察官，暨同署檢察官
    相驗後自動檢舉偵查起訴。
    理  由
壹、訊據被告甲○○，否認犯罪，供稱：「我不是司機，我也沒有以駕駛為業，我當
    時沒有工作，我有在八十九年五月八日下午三時三十分許駕駛ｆｘ二一九二行經
    台北縣永和市○○路○段一二五號的安全島那，這車是我爸爸的，我爸爸四〔是
    〕中華電信的員工。我當時車速三十公里，我當時有減速，我也沒有碰到潘振芳
    。」、「我沒有撞到他〔潘振芳〕」、「我不是肇事逃逸，我行駛道〔到〕路口
    時，他〔巫賢偉〕說我撞到人。」〔參見本院九十年四月九日審判筆錄〕、「我
    當時未滿二十〔歲〕，我有普通駕照。我當時是開我爸爸的車。我當時沒有上班
    ，我是要去應徵，被騙錢。八十九年五月八日下午三時三十分我有駕駛ＦＸ─二
    一九二自小客車由中和往永和行駛，但我不認為我有撞到他〔潘振芳〕」、「我
    當時旁邊有一輛車從我旁邊撞到我的後照鏡，我要追他，別人再追我，說我撞到
    人。但我不認為我有撞到人，... 」〔參見本院九十年一月八日訊問筆錄〕等。
    惟查：
    一、右揭事實，業據證人巫賢偉於警訊及偵訊時證述明確〔參見八十九年度偵字
        第九三六六號卷第六頁、第七頁〕，查證人巫賢偉證稱：「當天我在肇事車
        輛〔意指被告所駕車輛〕後，不到五十公尺，我們是從中和往永和方向沿中
        山路直走，肇事車輛『先』被『另一輛車』碰撞到後照鏡『左』側及『前』
        保險桿之後繼續往前開，他〔被告〕伸手去弄後視鏡，老先生〔指被害人〕
        由對面車道迴轉到我們車道，才剛進入慢車道，就被肇事車輛〔指被告所駕
        車輛〕撞到，... 」〔參見同上偵卷第二八頁反面〕等情，與被告於偵訊時
        供稱：「... 我汽車前面是被前面的汽車〔指上開『另一輛車』〕撞到，『
        左』後門上的刮痕是『腳踏車』撞的，...，老先生〔指被害人〕撞到我時
        ，我車子有動一下。」〔參見同上偵卷第二十頁反面〕，貳者互核相符，已
        見被告所駕車輛與被害人騎乘之腳踏車，在事實欄所示時地，確有擦撞情事
        ，此外，復有臺北縣警察局永和分局肇事現場草圖〔附偵卷第十五頁〕、事
        實欄所示自用小客車暨腳踏車之照片〔附同上偵卷第十二頁至第十四頁、相
        驗卷第二七頁至第二九頁〕暨被害人潘振芳死亡相驗照片〔附相驗卷第二五
        頁至第二六頁〕等足佐。被害人潘振芳係因本件車禍死亡，業經臺灣板橋地
        方法院檢察署檢察官督同法醫師相驗明確，有相驗屍體證明書、驗斷書、及
        勘驗筆錄等可憑〔附相驗卷第十二頁、第十七頁、第十八頁至第二一頁〕。
        且查：「汽車行駛時，駕駛人應注意車前狀況及兩車併行之間隔，並隨時採
        取必要之安全措施。」，道路交通安全規則第九十四條第三項定有明文，被
        告駕車行經事實欄所示地點，即有上項注意義務，審酌被告供明：「天氣當
        時晴朗，... 」〔參見偵卷第四頁正面〕，按諸上情，即無不能注意之情事
        ，竟疏未注意車前狀況，而生事實欄所示『車禍』，被告自有事實欄所示過
        失，被害人因本件車禍死亡，與被告之過失行為間並有相當因果關係。被害
        人潘振芳騎乘腳踏車，經無號誌之交岔路口，穿越道路未注意左右來車，為
        肇事主因，業據臺灣省行車事故覆議鑑定委員會鑑覆，有上開覆議鑑定委員
        會府覆議字第八九一六一五號覆議意見書可按〔附偵卷第四０頁〕，與有過
        失，惟無礙於被告右開過失事實之認定。
    二、被告固曾供稱：「〔職業〕小客車司機，載客人去機場，是開公司的車，肇
        事車輛〔指ＦＸ─二一九二號自用小客車〕是私人所有。」〔參見相驗卷第
        十三頁反面〕，被告供述之意旨，係指雖任私人公司之司機，執行業務時係
        開公司之車輛，惟於案發之際係駕駛『私人』車輛，據此，不認被告涉何種
        『業務上』之過失；又事實欄所示地點，係「無號誌之交岔路口」，此有臺
        北縣警察局永和分局肇事現場草圖足參〔參見偵卷第十五頁〕，按道路交通
        安全規則第第一百零二條第二項係規定：「〔汽車〕車輛行至『無號誌』或
        號誌故障而無交通警察指揮『之交岔路口』，支線道車應暫停讓幹線道車先
        行。未劃分幹、支線或同為幹線道或支線道者，轉彎車應暫停讓直行車先行
        ；如同為直行車或轉彎車者，左方車應暫停讓右方車先行。」，並未明定汽
        車駕駛人在無號誌之交岔路口有「減速慢行」之義務，爰不認被告負此部份
        注意義務；又被告於確右開時地，確與潘振芳所駕車輛『擦撞』，業見前述
        ，其以「我沒有撞到他〔潘振芳〕」等語置辯，未便遽信。
    三、本件事證明確，被告過失犯行洵堪認定。
貳、核被告所為，係犯刑法第二百七十六條第一項之過失致人於死罪。起訴書認被告
    所為，係犯同法條第二項之業務過失致人於死罪，尚有未洽，起訴法條應予變更
    。爰審酌被告之過失情節、所致之危害及犯罪後態度等一切情狀，量處如主文所
    示之刑，並諭知易科罰金之折算標準。此外，被告前未曾受有期徒刑以上刑之宣
    告，有臺灣高等法院檢察署刑案紀錄簡覆表足佐，因過失罹犯本罪，犯罪後業已
    被害人家屬成立和解，有和解書影本附本院卷足參，現正服義務役中，並有臺北
    縣中和市公所九十年二月二十二日０北縣中兵字第七五八０號函在卷可按，經受
    此科刑教訓後，當益知戒慎而無再犯之虞，本院認所宣告之刑以暫不執行為適當
    ，併宣告緩刑，用啟自新。
參、末查被告行為後，刑法第四十一條業於九十年一月十日修正公布同日施行，同年
    月十二日生效，原條文修正為第四十一條第一項，並將得易科罰金之罪，從「犯
    最重本刑為三年以下有期徒刑以下之刑之罪」，修正為「犯最重本刑為五年以下
    有期徒刑以下之刑之罪」，暨『增訂』「但確因不執行所宣告之刑，難收矯正之
    效，或難以維持法秩序者，不在此限。」。查被告所犯係法定刑「最重本刑三年
    以下有期徒刑以下之刑之罪」，而受陸個月以下有期徒刑之宣告，以舊法『無』
    上項但書規定，依舊法即應諭知易科罰金之折算標準，比較新舊法，以舊法有利
    於犯法定刑「最重本刑三年以下有期徒刑以下之刑之罪而受陸個月以下有期徒刑
    宣告」之被告，即應適用修正前刑法第四十一條。
據上論斷，應依刑事訴訟法第二百九十九條第一項前段、第三百條，刑法刑法第二條
第一項但書、第二百七十六條第一項、第七十四條第一款，修正前刑法第四十一條，
罰金罰鍰提高標準條例第一條前段、第二條，判決如主文。
本案經檢察官楊四猛到庭執行職務。
中      華      民      國      九十      年      四    月      十八    日
                                  臺灣板橋地方法院交通法庭
                                          法  官
右正本證明與原本無異。
如不服本判決，應於判決送達後十日內，向本院提出上訴狀。
                                          書記官
中      華      民      國      九十      年      四    月      十八    日
附錄本案論罪科刑所據之法條：
刑法第二百七十六條：
因過失致人於死者，處二年以下有期徒刑、拘役或二千元以下罰金。
從事業務之人，因業務上之過失犯前項之罪者，處五年以下有期徒刑或拘役，得併科
三千元以下罰金。


司法院資訊處製作；財團法人民間司法改革基金會備份。
